臺灣高等法院刑事判決　　　　　　　 100年度上訴字第1780號
上　訴　人
即　被　告　周妍庭原名周明瑢.
指定辯護人　洪國誌律師
上列上訴人因違反毒品危害防制條例案件，不服臺灣板橋地方法
院99年度訴第2971號，中華民國100年2月21日第一審判決（起訴
案號：台灣板橋地方法院檢察署99年度偵字第18612號），提起
上訴，本院判決如下：
    主  文
上訴駁回。
    事  實
一、甲基安非他命為毒品危害防制條例管制之第二級毒品，不得
    非法販賣、持有。周妍庭以圖利犯意，以其所有門號000000
    0000號行動電話作為販賣毒品之聯絡工具，販賣第二級毒品
    甲基安非他命七次，其時間、地點、方式、買受之人、所得
    價金，詳如附表所記載。
二、案經臺北縣政府（現改制為新北市政府）警察局三重分局報
    請臺灣板橋地方法院檢察署檢察官偵查起訴。
    理  由
壹、證據能力部分：
    按被告以外之人於審判外之陳述，雖不符刑事訴訟法第159
    條之1 至第159條之4之規定，而經當事人於審判程序同意作
    為證據，法院審酌該言詞陳述或書面陳述作成時之情況，認
    為適當者，亦得為證據；當事人、代理人或辯護人於法院調
    查證據時，知有第159條第1項不得為證據之情形，而未於言
    詞辯論終結前聲明異議者，視為有前項之同意，刑事訴訟法
    第159條之5定有明文。被告周妍庭於原審法院為認罪之表示
    ，對各證人供述之證據能力均不爭執（見原審卷第135頁）
    ，於上訴本院，亦不爭執證據能力（見本院卷第54頁、第
    55頁），是本院審酌各該證據作成時之狀況，並無違法取證
    或有不宜作為證據情形，依上揭說明，均有證據能力。
貳、實體認定部分：
一、訊之上訴人即被告周妍庭，矢口否認有販賣第二級毒品甲基
    安非他命之犯行，辯稱：我只是替黃顗丞、林哲廣調毒品，
    沒有賺錢，不是販賣云云。惟查上揭犯罪事實，業據被告周
    妍庭於原審及上訴本院具狀坦承不諱（見原審卷第146頁、
    本院卷第13頁、第14頁）。核與證人即購買毒品者黃顗丞、
    林哲廣於偵查中之證述情節大致相符。復有被告周妍庭使用
    之門號0000000000行動電話與買毒者通話之通聯監察譯文附
    卷可稽（見臺灣板橋地方法院檢察署98年度他字第8079號卷
    第18頁至第24頁、第33頁至第33-1頁）。被告周妍庭任意性
    之自白確與事實相符。其嗣後所辯，無非為翻異避重就輕之
    詞，不足採信，其事證已臻明確，被告犯行堪以認定，應予
    依法論科。
二、核被告周妍庭附表編號一、二、四、五、六、七所為，均係
    犯毒品危害防制條例第4條第2項販賣第2級毒品罪。附表編
    號三係犯毒品危害防制條例第4條第2項、第6項之販賣第二
    級毒品未遂罪。被告周妍庭就附表一編號二之犯行，與姓名
    年籍不詳綽號為「阿扁」之成年男子間，有犯意聯絡及行為
    分擔，應論以共同正犯。被告所犯上開各罪，犯意各別，行
    為互殊，應予分論併罰。又被告周妍庭就附表一編號三之犯
    行已著手販賣第二級毒品行為之實施，惟尚未交易完成，其
    犯罪尚屬未遂，爰依刑法第25條第2項規定按既遂犯之刑減
    輕之。又修正後毒品危害防制條例第17條第2項規定：「犯
    第4條至第8條之罪於偵查及審判中均自白者，減輕其刑。」
    ，被告雖於審判中自白，但於偵查中均否認犯罪，不合上開
    減刑之規定。惟念被告周妍庭所販賣毒品數量甚微，金額亦
    不大，與大中盤為毒品交易，危害社會治安重大，並賺取巨
    額價差者，顯屬有別，其僅因自己施用毒品而轉售少量甲基
    安非他命，觸犯本件法定刑無期徒刑或7年以上有期徒刑之
    重典，縱量處最低之刑，亦嫌過重，法重情輕，客觀上足以
    引起一般的同情，情堪憫恕，爰依刑法第59條規定酌減其刑
    。
、原審基此認定，援引毒品危害防制條例第4條第2項、第6
    項、第17條第2項、第19條第1項，刑法第11條前段、第28條
    、第25條第2項、第59條、第51條第5項，審酌被告正值壯年
    ，不思以正軌賺取所需，竟為圖私慾，而販售他人，危害國
    民身心健康，影響社會風氣，惟念被告僅有施用毒品案件之
    前案紀錄，素行非屬惡劣，及其犯罪動機、目的、手段，且
    犯後坦承犯罪，態度良好等一切情狀，乃從輕量處如附表所
    示之宣告刑。又說明毒品危害防制條例第19條第1項規定，
    犯該條例第4條至第9條、第12條、第13條或第14條第1項、
    第2項之罪者，其供犯罪所用或因犯罪所得之財物，均沒收
    之，如全部或一部不能沒收時，追徵其價額或以其財產抵償
    之。此係採義務沒收主義，祇要是犯上開之罪，供犯罪所用
    或因犯罪所得之財物，且屬犯人所有者，即應依該規定沒收
    ，並不以專供犯罪之用為限，亦不以沒收物業經扣案或尚未
    費失者為限（最高法院92年度台上字第2043號、93年度台上
    字第1360號判決意旨參照）。本條項規定性質上係沒收之補
    充規定，其屬於本條項所定沒收之標的，如得以直接沒收者
    ，判決主文僅宣告沒收即可，不生追徵其價額或以其財產抵
    償之問題，須沒收之標的全部或一部不能沒收時，始生追徵
    其價額或以其財產抵償之問題（最高法院99年度第5次刑事
    庭會議決議 (二)意旨參照）。另犯罪所得之財物為新臺幣
    時，因其本身即為我國現行貨幣價值之表示，不發生追徵其
    價額之問題（最高法院98年度台上字第1813號、97年度台上
    字第6285號刑事判決意旨參照）。被告周妍庭販賣毒品所用
    之手機1支，內含門號0000000000號SIM卡1張，係被告周妍
    庭所有供其犯販賣毒品所用之物，且無證據可認該手機業已
    滅失，是該手機1支，內含門號0000000000號SIM卡1張及如
    附表所示犯罪所得之財物，均應依毒品危害防制條例第19
    條第1項之規定於各該主刑項下沒收之。如附表編號二所示
    之販賣第二級毒品罪，係被告周妍庭與姓名年籍不詳綽號「
    阿扁」之成年男子所共犯，基於共犯責任共同之原則，故未
    扣案之行動電話1支，內含門號0000000000號SIM卡1張，應
    於該主刑項下諭知沒收，並於全部或一部不能沒收時，與共
    犯阿扁連帶追徵其價額；該次犯罪所得6,500元部分，如全
    部或一部不能沒收時，與共犯「阿扁」連帶以其財產抵償之
    。上開七次販賣第二級毒品之宣告刑，定其應執行刑為有期
    徒刑10年，併為從刑之諭知。經核其認事用法，均無不合，
    量刑也很妥適，被告上訴意旨，否認販賣及認原判決量刑過
    重，就原審適法範圍裁量權之行使為爭執。其否認犯罪部分
    並不足採，巳如前述，量刑部分原審已依刑法第59條減輕其
    刑，並所處為極輕之刑，而所定執行刑於宣告刑中最長者4
    年以上，合併24年3月以下，從輕定有期徒刑10年，並無過
    重而違反比例原則，上訴核無理由，應予駁回。
據上論斷，應依刑事訴訟法第368條，判決如主文。
本案經檢察官曾忠己到庭執行職務。
中    華    民    國    100    年    8    月    2    日
                  刑事第十一庭審判長法  官  許宗和
                                    法  官  沈君玲
                                    法  官  趙功恆
以上正本證明與原本無異。
如不服本判決，應於收受送達後10日內向本院提出上訴書狀，其
未敘述上訴之理由者並得於提起上訴後10日內向本院補提理由書
（均須按他造當事人之人數附繕本）「切勿逕送上級法院」。
                                    書記官  陳佳伶
中    華    民    國   100    年    8     月    2     日
附錄本案論罪科刑法條全文：
毒品危害防制條例第4 條第2項
製造、運輸、販賣第二級毒品者，處無期徒刑或7 年以上有期徒
刑，得併科新臺幣1000萬元以下罰金。
附表一：
┌──┬─────────────────────┬─────────┬────────┐
│編號│行為時間、地點、交易方式、對象、交易毒品、│所犯法條          │宣告刑及沒收之物│
│    │數量、價格                                │                  │                │
├──┼─────────────────────┼─────────┼────────┤
│一  │民國99年1月1日上午5時41分許，周妍庭0000000│毒品危害防制條例第│周妍庭販賣第二級│
│    │431行動電話與黃顗丞0000000000號行動電話聯 │4 條第2 項販賣第2 │毒品，處有期徒刑│
│    │絡，約定以1,000元購買0.2公克甲基安非他命，│級毒品罪。        │年捌月。未扣案│
│    │嗣在臺北縣三重市（現已改制為新北市三重區，│                  │之販賣毒品所使用│
│    │以下仍援用原名）光復路1段68巷46號前交易完 │                  │手機壹支（含門號│
│    │成，周妍庭並已獲取新臺幣（下同）1,000元之 │                  │000000 0000號SIM│
│    │犯罪所得。                                │                  │卡壹張）沒收，如│
│    │                                          │                  │全部或一部不能不│
│    │                                          │                  │能沒收時，追徵其│
│    │                                          │                  │價額；未扣案之犯│
│    │                                          │                  │罪所得新臺幣壹仟│
│    │                                          │                  │元沒收之，如不能│
│    │                                          │                  │沒收時，以其財產│
│    │                                          │                  │抵償之。        │
│    │                                          │                  │                │
├──┼─────────────────────┼─────────┼────────┤
│二  │99年1 月2 日下午1 時2 分許，林哲廣以095518│毒品危害防制條例第│周妍庭共同販賣第│
│    │4413號之行動電話撥打周妍庭0000000000行動電│4 條第2 項販賣第2 │二級毒品，處有期│
│    │話，約定以6,500元購買1/8兩甲基安非他命，嗣│級毒品罪。        │徒刑肆年。未扣案│
│    │由年籍姓名不詳綽號為「阿扁」之成年男子開車│                  │之販賣毒品所使用│
│    │搭載周妍庭至臺北縣淡水鎮竹圍捷運站，並由周│                  │手機壹支（含0921│
│    │妍庭於該捷運站旁與林哲廣交易完成，周妍庭並│                  │673431號SIM卡壹 │
│    │已獲取6,500元之犯罪所得。                 │                  │張）與綽號「阿扁│
│    │                                          │                  │」連帶追徵其價額│
│    │                                          │                  │；未扣案之犯罪所│
│    │                                          │                  │得新臺幣陸仟伍佰│
│    │                                          │                  │元與綽號「阿扁」│
│    │                                          │                  │連帶沒收之，如不│
│    │                                          │                  │能沒收時，以其與│
│    │                                          │                  │綽號「阿扁」之財│
│    │                                          │                  │產連帶抵償之。  │
│    │                                          │                  │                │
├──┼─────────────────────┼─────────┼────────┤
│三  │99年1 月5 日下午5 時14分許，黃顗丞以093684│毒品危害防制條例第│周妍庭販賣第二級│
│    │5884號之行動電話撥打周妍庭0000000000行動電│4 條第6 項、第2 項│毒品，未遂，處有│
│    │話，約定以1,000元購買0.1公克甲基安非他命，│販賣第2 級毒品未遂│期徒刑壹年拾壹月│
│    │嗣因黃顗丞另有事情處理，未依約與周妍庭交易│罪。              │。未扣案之販賣毒│
│    │，因而未遂。                              │                  │品所使用手機壹支│
│    │                                          │                  │（含門號00000004│
│    │                                          │                  │31號SIM卡壹張） │
│    │                                          │                  │沒收，如全部或一│
│    │                                          │                  │部不能沒收時，追│
│    │                                          │                  │徵其價額。      │
│    │                                          │                  │                │
├──┼─────────────────────┼─────────┼────────┤
│四  │99年1 月13日下午5 時43分許，黃顗丞以093684│毒品危害防制條例第│周妍庭販賣第二級│
│    │5884號之行動電話撥打周妍庭0000000000行動電│4 條第2 項販賣第2 │毒品，處有期徒刑│
│    │話，約定以1,000元購買0.1公克甲基安非他命，│級毒品罪。        │年捌月。未扣案│
│    │嗣在臺北縣土城市某麥當勞附近交易完成，周妍│                  │之販賣毒品所使用│
│    │庭並已獲取1,000元之犯罪所得。             │                  │手機壹支（含門號│
│    │                                          │                  │0000000000號SIM │
│    │                                          │                  │卡壹張）沒收，如│
│    │                                          │                  │全部或一部不能沒│
│    │                                          │                  │收時，追徵其價額│
│    │                                          │                  │；未扣案之犯罪所│
│    │                                          │                  │得新臺幣壹仟元沒│
│    │                                          │                  │收之，如不能沒收│
│    │                                          │                  │時，以其財產抵償│
│    │                                          │                  │之。            │
├──┼─────────────────────┼─────────┼────────┤
│五  │99年1 月13日晚間9 時48分許，林哲廣以093059│毒品危害防制條例第│周妍庭販賣第二級│
│    │6315號之行動電話撥打周妍庭0000000000行動電│4 條第2 項販賣第2 │毒品，處有期徒刑│
│    │話，約定以2,000元購買1公克甲基安非他命，嗣│級毒品罪。        │年捌月。未扣案│
│    │在臺北縣土城市○○路與學府路口某處交易完成│                  │之販賣毒品所使用│
│    │，周妍庭並已獲取2,000元之犯罪所得。       │                  │手機壹支（含門號│
│    │                                          │                  │0000000000號SIM │
│    │                                          │                  │卡壹張）沒收，如│
│    │                                          │                  │全部或一部不能沒│
│    │                                          │                  │收時，追徵其價額│
│    │                                          │                  │；未扣案之犯罪所│
│    │                                          │                  │得新臺幣貳仟元沒│
│    │                                          │                  │收之，如不能沒收│
│    │                                          │                  │時，以其財產抵償│
│    │                                          │                  │之。            │
├──┼─────────────────────┼─────────┼────────┤
│六  │99年1 月21日晚間6 時54分許，黃顗丞以093684│毒品危害防制條例第│周妍庭販賣第二級│
│    │5884號之行動電話撥打周妍庭0000000000行動電│4 條第2 項販賣第2 │毒品，處有期徒刑│
│    │話，約定以2,000元購買0.2公克甲基安非他命，│級毒品罪。        │年捌月。未扣案│
│    │嗣在臺北縣土城市某麥當勞附近交易完成，周妍│                  │之販賣毒品所使用│
│    │庭並已獲取2,000元之犯罪所得。             │                  │手機壹支（含門號│
│    │                                          │                  │0000000000號SIM │
│    │                                          │                  │卡壹張）沒收，如│
│    │                                          │                  │全部或一部不能沒│
│    │                                          │                  │收時，追徵其價額│
│    │                                          │                  │；未扣案之犯罪所│
│    │                                          │                  │得新臺幣貳仟元沒│
│    │                                          │                  │收之，如不能沒收│
│    │                                          │                  │時，以其財產抵償│
│    │                                          │                  │之。            │
├──┼─────────────────────┼─────────┼────────┤
│七  │民國99年1月23日下午2時25分許，周妍庭之0921│毒品危害防制條例第│周妍庭販賣第二級│
│    │673431行動電話與黃顗丞0000000000號行動電話│4 條第2 項販賣第2 │毒品，處有期徒刑│
│    │聯絡，約定以1,000元購買0.1公克甲基安非他命│級毒品罪。        │年捌月。未扣案│
│    │，嗣在臺北縣土城市某麥當勞附近交易完成，周│                  │之販賣毒品所使用│
│    │妍庭並已獲取1,000元之犯罪所得。           │                  │手機壹支（含門號│
│    │                                          │                  │000000 0000號SIM│
│    │                                          │                  │卡壹張）沒收，如│
│    │                                          │                  │全部或一部不能沒│
│    │                                          │                  │收時，追徵其價額│
│    │                                          │                  │；未扣案之犯罪所│
│    │                                          │                  │得新臺幣壹仟元沒│
│    │                                          │                  │收之，如不能沒收│
│    │                                          │                  │時，以其財產抵償│
│    │                                          │                  │之。            │
└──┴─────────────────────┴─────────┴────────┘